【裁判字號】    88,上,509
【裁判日期】    891230
【裁判案由】    分割共有物
【裁判全文】
臺灣高等法院臺南分院民事判決  八十八年度上字第五○九號  ｊ
      上  訴  人  戊  ○  ○
                  丁  ○  ○.
                  己  ○  ○.
                  庚  ○  ○.
      共      同
      訴訟代理人  林  重  仁  律師
      上  訴  人  丙  ○  ○  .
                  甲      ○  .
      被 上 訴人  乙      ○  住台北縣板橋市○○路○段三三巷四八號二樓
      訴訟代理人  陳  源  濱  律師
右當事人間請求分割共有物事件，上訴人對於中華民國八十八年九月二十八日臺灣雲
林地方法院第一審判決（八十七年度訴字第六二三號）提起上訴，本院判決如左：
      主      文
原判決廢棄。
兩造共有坐落雲林縣四湖鄉○○段第一一八六地號、地目建、面積０．二八九三公頃
土地、同段第一一八八地號、地目建、面積０．０六六五公頃土地，按附圖寅案所示
之方法合併分割：編號Ａ部分面積０．０四一三公頃土地及編號Ｃ部分面積０．一０
九九公頃土地分歸被上訴人乙○取得；編號Ｂ１部分面積０．０二五二公頃土地分歸
上訴人戊○○取得；編號Ｂ２部分面積０．０二五二公頃土地分歸上訴人己○○取得
；編號Ｂ３部分面積０．０二五二公頃土地分歸上訴人庚○○取得；編號Ｂ４部分面
積０．０二五二公頃土地分歸上訴人丁○○取得；編號Ｄ１部分面積０．０二五二公
頃土地分歸上訴人丙○○取得；編號Ｄ２部分面積０．０二五二公頃土地分歸上訴人
甲○取得；編號Ｅ部分面積０．０五三四公頃土地由兩造按原應有部分比例保持共有
。
上訴人戊○○應提出補償金新台幣壹拾柒萬陸仟貳佰柒拾伍元、丁○○應提出補償金
新台幣參拾壹萬參仟伍佰貳拾壹元，按如附表方式補償被上訴人乙○新台幣伍萬壹仟
伍佰伍拾柒元、上訴人己○○新台幣貳萬陸仟零貳拾元、上訴人庚○○新台幣伍萬陸
仟柒佰肆拾元、上訴人丙○○新台幣拾柒萬捌仟伍佰捌拾伍元、上訴人甲○新台幣壹
拾柒萬陸仟捌佰玖拾肆元。
第一、二審訴訟費用由兩造按原應有部分比例分擔。
      事      實
甲、上訴人方面：
壹、上訴人戊○○、丁○○、己○○、庚○○部分：
一、聲明：求為判決：（一）依所提分割方案圖（寅案）所示加以分割。
二、陳述：除與原判決記載相同者，茲引用之外，補稱：
（一）按「分割共有物以消滅共有關係為目的，法院為裁判上分割，除有不能分割之
      情形外，自不能將共有物分歸一部分共有人共同，創設新的共有關係，即令當
      事人有此主張，法院亦不受其拘束。」又「共有物分割，以消滅共有關係為目
      的。法院裁判分割共有土地時，除因該土地內部分土地之使用目的不能分割或
      部分共有人仍願維持其共有關係，應就部分土地不予分割或准該部分土地共有
      人成立新共有關係外，應將土地分割於各共有人單獨所有。」最高法院五十六
      年台上字第二八四五號、六十九年台上字第一八三一號判例分割闡述甚詳。本
      件，上訴人等四人雖同意要維持共有，惟其共有必是在一完整分割後之土地，
      始符合繼續保持共有之意義，倘依原審判決所示，上訴人等因分割而共有者，
      係分割坐落在雲林縣四湖鄉○○段第一一八六地號及同段一一八八地號（以下
      簡稱系爭一一八六地號、一一八八地號土地）上，顯有害於土地之利用，故原
      審採用附圖甲案之分割方法，並不公允，且將系爭共有土地，或分配單獨所有
      ，或仍保持共有（見原審判決主文欄），顯與分割共有物訴訟之目的不符。
（二）次按「共有物之分割，除公平原則外，應依其性質，並斟酌其分割後之經濟效
      用，而為適當之分配。查系爭土地為建地，其上蓋有房屋，因本件分割結果，
      勢將拆除，如因分割之土地不合建築法令而不能於拆除後重建，是否能達經濟
      上之效用而謂為適當之分割方法，尤非無疑。」最高法院七十三年度台上字第
      四六七號著有判決先例。本件，依原審判決之分割方法，上訴人等原有房屋勢
      須拆除，此對上訴人等經濟上之效用損失甚鉅，且系爭土地原為兩造共同買賣
      而來，其後被上訴人亦同意上訴人鄰道興建房屋，詎被上訴人嗣後竟反悔要求
      上訴人拆除房屋協議分割，上訴人等自無法苟同。況上訴人等從未在原審勘驗
      時同意採附圖甲案之分割方法，原審對此恐有誤解。
（三）定分割方案首重公平；若共有人分得土地價值相當，則共有人之使用現況，亦
      應兼顧，方能符合民情及促進社會整體經濟利益。本件系爭坐落雲林縣四湖鄉
      ○○段一一八六地號及一一八八地號土地，同為庄內土地，分割後之土地不管
      面臨現有道路或是共有人私設之六米巷道，價值性並無差異，原審以為面臨中
      興路部分之土地價值較裏地高，有待商榷，況且，上訴人等同意兩造分得之土
      地價值若與持分價值不相當，願鑑價補償，實不願意有不公平情事發生。又系
      爭一一八六地號土地西側有上訴人等現有平房，並有部分土地以水泥板牆區隔
      種植蔬菜，反觀被上訴人乙○從未對系爭土地投注任何心血，使其分得上訴人
      等居住生活三、四十年之土地，並拆除部分目前上訴人等母親居住之房屋，豈
      是妥適？
（四）依原審所定分割方案，上訴人等四人將來勢必無法就分割後之土地作完善之規
      劃利用，原審判決在解決一件糾紛之同時又隱隱開啟了另一糾紛，反觀被上訴
      人僅為一人且持分面積較大，依上訴人所提分割方案分割，對於被上訴人將來
      之利用並無困難，被上訴人所主張之分割方案，堅持要將上訴人等之房屋拆除
      分得上訴人等長期經營且目前使用之部分土地，實在看不出有充分之理由。
（五）考慮一一八八地號土地北面部分遭佔用之事實，進而考量鑑價結果以達到允當
      公平之分割原則，主張依寅案分割。
三、證據：除爰用第一審所提證據外，補提主張之分割方案圖影本乙份、係爭土地現
    場照片八張等為證。
貳、上訴人丙○○、甲○部分：
    均受合法通知，自始均未到庭，亦未提出任何書狀聲明或陳述。
乙、被上訴人方面：
一、聲明：求為判決：
（一）駁回上訴。
（二）第一、二審訴訟費用由上訴人負擔。
二、陳述：除與原判決記載相同者，茲引用之外，補稱：
（一）否認上訴人庚○○、己○○、丁○○、戊○○等四人（以下簡稱庚○○等四人
      ）之陳述及渠等提出之書狀內容。
（二）按「權利之行使，不得違反公共利益，或以損害他人為主要目的」，「行使權
      利，履行義務，應依誠實及信用方法」民法第一百四十八條定有明文。
      本件上訴人庚○○等四人在原審係主張四人共有，因而原審判決上訴人庚○○
      等四人保持共有，共同分得原判決附圖甲案Ａ、Ｂ部分，茲於鈞院為請求廢棄
      原判決，並蓄意損害被上訴人之權益，引用最高法院判決，翻異前供，遽爾主
      張各人單獨所有，以冀法院採用其分割方案，又主張將系爭一一八八號土地全
      部及系爭一一八六號土地之裏地部分，分歸被上訴人取得，分屬二處，中間區
      隔上訴人庚○○等四人取得之土地，相距甚遠，使被上訴人難以規劃使用土地
      ，對被上訴人非常不利且不公，足見上訴人庚○○等四人之主張及提出之分割
      方案，前後主張不一，以損害被上訴人為目的，有失公平，顯違權利濫用之禁
      止及違背誠實、信用之原則，至甚明顯，應不為法律所保護，自不足採。
（三）按當事人於第二審程序固得提出新攻擊或防禦方法，但有因當事人故意或重大
      過失未於第一審程序提出者，第二審法院得駁回之，又在第一審所為之訴訟行
      為，於第二審亦有效力，民事訴訟法第四百四十七條第四款及第四百四十八條
      各定有明文，本件上訴人庚○○等四人於第一審程序主張要保持共有，且彼四
      人始終無分別分割之主張，並於第一審主張採用乙案，亦同意保持共有，原審
      因而依兩造之意願及目前占有狀況，認為以如甲案所示之方法分割系爭土地，
      最為妥適，庚○○等四人共同分得甲案Ａ、Ｂ部分，詎上訴人庚○○等四人於
        鈞院為請求廢棄原判決，並蓄意損害被上訴人之權益，引用最高法院判決，
      翻異前供，遽爾主張彼四人分別分割，而要單獨所有，以冀法院採用其分割方
      案，而首先主張採用子案，將系爭一一八八號土地Ａ部分及系爭一一八六號土
      地之裏地Ｃ部分，分歸被上訴人取得，分屬二處，中間區隔上訴人庚○○等四
      人取得之土地，相距甚遠，使被上訴人難以規劃使用土地，尤其最為無理者，
      庚○○等四人竟又另主張寅案，不得分配給被上訴人相距甚遠且中間區隔之Ａ
      、Ｃ二部分，且將一一八八號地，最有價值之Ｂ４部分分由丁○○取得，該號
      地最無價值之三角地Ａ部分分由被上訴人取得，對被上訴人非常不利且不公，
      足見上訴人庚○○等四人於第一審既因故意或重大過失，未主張渠四人要分別
      分割、單獨所有，原審以為其誠信無欺而判決其四人共有如甲案所載，茲竟於
        鈞院主張每人要單獨所有，其分割方法只圖自己有利，對被上訴人至為不公
      且不利，並違背誠實信用原則，為此請求駁回其上訴之主張。
（四）又上訴人庚○○等四人捏稱原判決之分割方法，渠等之房屋勢須拆除，嗣又改
      稱彼等所主張之子案及寅案雖會拆到房屋，但暫不予拆除，供其母親居住云云
      ，惟上訴人庚○○等四人在  鈞院提出之分割方案，既主張每人單獨取得，依
      其每人分得之位置及房屋坐落相比對，亦同樣會拆除房屋，且上訴人庚○○等
      四人，在原審曾經陳稱日後將拆除改建，且房屋又係老舊之平房，經濟價值甚
      微，雖然嗣又改稱暫不拆除房屋，供其母親居住，惟此乃掩人耳目之計，因取
      得對其有利之判決後，即乃拆除重建新屋矣，其母有庚○○等四兄弟可供居住
      奉養，不怕無屋可住也，足見上訴人庚○○等四人之上訴理由，殊不足採。
（五）由上所述，乙案、子案、寅案均由被上訴人分得相距甚遠之Ａ、Ｃ二部分，中
      間區隔庚○○等四兄弟分得之土地，使被上訴人難以規劃使用，對被上訴人不
      利且不公，至甚昭然，顯不足採，而甲案雖被上訴人分得在裏地之Ｃ部分，僅
      以私設道路出入，且土地內尚有訴外人吳贅建房屋占有使用中，土地價值較低
      ，惟被上訴人能取得完整之土地，得以整體規劃使用，上訴人庚○○等四兄弟
      取得之Ａ、Ｂ部分土地，皆臨庄內雙線道路即中興路旁，且兩地相鄰，容易規
      劃使用，土地價值較裏地高，對庚○○等四兄弟並無不利，自較公平妥適之方
      案，故  鈞院囑託鑑定結果，依甲案，被上訴人雖可獲得土地價差之補償費新
      台幣（下同）八十一萬三千四百零七元，上訴人庚○○、丁○○應補償價差與
      其他共有人，惟被上訴人為期圓滿解決，願放棄此補償費之利益，為此請求按
      甲案而為分割，至於丑案鑑案結果，被上訴人應補償與其他共有人計一百零一
      萬七千三百六十二元之鉅款，因被上訴人經濟拮据，無法負荷此鉅款，因此願
      意放棄丑案之主張，又寅案之分割方法，分配給被上訴人之Ａ、Ｃ部分，兩地
      相距甚遠且中間區隔，不利整體使用，而Ｃ部分土地內有訴外人吳贅建房屋占
      有使用，被上訴人來日尚須訴請拆遷，且將一一八八號地，最有價值之Ｂ４部
      分分由丁○○取得，該號地最無價值之三角地Ａ部分分由被上訴人取得，東北
      側部分又有訴外人吳水仙建屋占用，對被上訴人不利且不公，故寅案之鑑定結
      果，未將由訴外人吳贅、吳水仙建房屋占用部分，及Ａ、Ｃ兩地不能合併整體
      規劃使用部分，予以考量，而判定被上訴人僅能獲得五萬一千五百五十七元之
      補償費，自屬過少且不公，顯不足採。
（六）查寅案之對被上訴人不利且不公，已詳如上述，上訴人庚○○等四人雖稱丁○
      ○分得之Ｂ４部分之東側，有遭訴外人吳水仙建屋占用云云，惟寅案之Ａ部分
      東北側亦同樣遭吳水仙之房屋占用，併此敘明。
（七）綜上所述，上訴人庚○○等四人之上訴，顯無理由。退而言之，倘若准上訴人
      庚○○等四人，每人單獨取得，則請求按被上訴人八十九年一月二十一日提出
      之分割方案而為分割，以示公允。
三、證據：除援用第一審所提證據外，補提分割方案圖、現場建物圖、地籍圖（以上
    皆影本）等各乙份為證。
丙、本院依職權囑託北港地政事務所勘驗測量、勘測結果繪圖、繪製丑、寅案複丈成
    果圖，會同兩造至現場施行勘驗，依上訴人聲請囑託華聲鑑定顧問公司鑑定甲、
    丑、寅鑑定分割方案所示各共有人間相互補償價，訊問鑑定證人廖明崇、李金龍
    。
      理      由
一、按分割共有物訴訟，其訴訟標的對於共有人全體必須合一確定，而上訴就形式上
    觀之，係有利益於共同訴訟人之行為，故本件原審被告部分雖僅由戊○○、丁○
    ○、己○○、庚○○（以下簡稱庚○○等四人）提起上訴，依民事訴訟法第五十
    六條第一項第一款之規定，其上訴效力仍及於一審同造之其他共有人丙○○、甲
    ○等二人，爰併列為上訴人予以裁判。另本件經合法通知，上訴人丙○○、甲○
    未於言詞辯論期日到場，核無民事訴訟法第三百八十六條所列各款情形，爰依被
    上訴人之聲請，由其一造辯論而為判決。
二、被上訴人復於原審起訴主張：系爭二筆土地為兩造所共有，共有人之應有部分比
    例如附圖持分欄所示，共有人亦分別占用建屋使用中，系爭土地並無因物之使用
    目的或定有不分割之特約致不能分割之情事，惟共有人間意見不一，致無法協議
    分割等情，業據被上訴人提出土地登記簿謄本、相片等物為證，並為到場上訴人
    所不爭執，自堪信為真實。
三、被上訴人復於原審起訴主張：採如附圖所示甲案之分割方法以取得在系爭一一八
    六地號土地上單一、完整之土地，上訴人庚○○等四人共有之二棟老舊磚造瓦頂
    平房均將拆除等語，上訴人庚○○等四人則不同意原審採甲案之分割方法，原審
    判決未如其等意願，使其等四人保持共有，並於本院改以四人願分割單獨取得，
    並擬採取寅案之分割方法，保留其等之磚造瓦頂平房不被拆除，並於系爭一一八
    八地號，亦由其四人中一人分得一部分，以維公平，並杜雙方爭執，資為抗辯。
四、按各共有人得隨時請求分割共有物；共有物之分割，依共有人協議之方法行之，
    分割之方法不能協議決定者，法院得因任何共有人之聲請命以裁判分割，民法第
    八百二十三條第一項前段、第八百二十四條第二項分別定有明文。次按裁判上定
    共有物之分割分法，法院有審酌共有物各種情形，顧及共有人全體利益而自由裁
    量之權，不受任何當事人主張之拘束，最高法院二十九年臺上字第一七九二號、
    四十九年臺上字第二五九六號判例可資參照。查系爭土地為兩造所共有，地目為
    建，有卷附土地登記簿謄本可稽，當無不能分割之情事，而被上訴人主張兩造就
    系爭土地並無訂立不分割之特約，為上訴人所不爭，且兩造就系爭土地之分割方
    法，迄本件言詞辯論終結前，仍難為一致之協議，則被上訴人訴請分割系爭土地
    ，自屬有據。
五、上訴人既以前詞置辯，則兩造之爭點，厥在「系爭共有土地如何分割？」本院斟
    酌情形如下：
（一）按「共有物分割方法，法院應斟酌當事人之聲明，共有物之性質，經濟效用及
      全體共有人之利益等公平決之，不受當事人主張之拘束。」；「按定共有物分
      割之方法，固可由法院自由裁量，但亦須其方法適當即除公平原則外，應依共
      有物之性質，斟酌其分割後之經濟效用，而為適當之分割。建地之分割，自應
      以分割結果得建築房屋，始符合經濟效用之原則。最高法院六十九年度台上字
      第三一００號、八十五年度台上字第二一二六號判決可資參照。
（二）就系爭土地現狀言，查系爭一一八八號土地為一上寬下窄之梯形土地，其上種
      有香蕉，東側、西南側均臨八米寬之雙向道路中興路，其東北側並有訴外人吳
      水仙（見本院現場建物圖標示７部分）占用部分土地建屋其上，東側道路之右
      邊即為系爭一一八六號土地，該土地略呈長方形，土地上自左至右分別有上訴
      人庚○○、戊○○、己○○、丁○○四人共有之磚造瓦頂平房二棟（即現場圖
      標示１、２處）及訴外人吳掇、吳光雄所有之磚造瓦頂平房各一棟（即現場圖
      標示３、４處），土地北側現有寬約三公尺之私設道路，通往該地之東側甲○
      、丙○○部分（即現場圖標示５、６處），其餘則均為空地等情，業據本院及
      原審法院、分別會同雲林縣北港地政事務所派員勘驗明確，製有勘驗筆錄、現
      場草圖及複丈成果圖在卷可稽，並有現場照片附卷可憑，為兩造所不爭。
（三）依建築技術管理規則第二條第一項第三款規定：基地內私設通路長度大於二十
      公尺其寬度不得小於五公尺，同條項第四款規定：基地內以私設通路為進出道
      路之建築物總樓地板面積合計在一０００平方公尺以上者，通路寬度為六公尺
      ，而系爭土地之私設巷道即編號Ｅ部分之長度約八十八公尺，依上開第三款之
      規定，其寬度至少須五公尺。而不論係採附圖甲案或乙案、寅案，為便利該土
      地日後之利用符合法律之規定，編號Ｅ部分道路寬度以六公尺為適當。
（四）就系爭土地之經濟效用、及整體利益以觀：附圖甲案為被上訴人所主張，附圖
      寅案為上訴人庚○○等四人所主張，兩案有關上訴人丙○○、甲○部分均相同
      ，其相異之處在於被上訴人於甲案取得一完整土地，而上訴人庚○○等四人則
      取得之土地須分屬二處；附圖寅案則被上訴人亦分得部分土地在系爭一一八八
      地號上（即寅案標示Ａ部分）。再查，附圖甲案之不利於上訴人有１、上訴人
      庚○○等四人目前共有之二棟磚造瓦頂平房，即將面臨拆除（以甲案分割方案
      套於現場圖上即可得知），系爭一一八六地號土地西側有上訴人庚○○等四人
      現有平房，並有部分土地以水泥板牆區隔種植蔬菜，被上訴人乙○從未對系爭
      土地投注任何心血，使其分得上訴人等居住生活三、四十年之土地，並拆除部
      分目前上訴人庚○○等四人之母親居住之房屋，為上訴人所難以接受。２、甲
      案違背其等欲保持共有之意願，蓋上訴人庚○○等四人雖於原審同意要維持共
      有，惟其共有係指在一分割後完整之土地，始符合繼續保持共有之原意，倘依
      原審所採之甲案所示，上訴人等因分割而共有者，係分割坐落在系爭一一八六
      地號、一一八八地號土地二筆土地上，不但上揭二棟房屋勢須拆除，此對上訴
      人等經濟上之效用損失甚鉅，且系爭一一八八地號非方正之土地過多歸給予上
      訴人一方，有害於其土地之利用，故採用附圖甲案之分割方法，對上訴人庚○
      ○等四人並非公允。而依原審乙案亦有上訴人庚○○等四人土地全部集中於系
      爭一一八六地號，相較起來，對被上訴人自亦有不平之處。
（五）另自當地交通情況、里鄰環境、公共設施、經濟發展程度、暨房地產交易現況
      鑑定結果、並系爭二筆土地均有訴外人占用、日後勢必追討等之情形，綜合以
      觀：其中甲案鑑價結果，被上訴人仍不足八十一萬三千四百零七元，被上訴人
      固稱願意放棄補償，惟上訴人庚○○等四人除上開拆除房屋、土地不方正等不
      利之情形外，其中如庚○○、丁○○分得標示Ａ土地，價值增加，則各人須負
      擔一百三十萬一千五百三十二元之補償費，另如戊○○、己○○則分得標示Ｂ
      之土地，價值減低，各不足七十一萬三千四百九十三元，另上訴人丙○○亦價
      值不足十八萬二千一百八十一元、上訴人甲○亦價值不足十八萬零四百九十元
      ，尚須上訴人庚○○等四人加以補償，價值差距過大而複雜，可見一斑。又上
      訴人庚○○等四人即使願意違背意願如斯共有，亦因差價過大，並與上述拆除
      房屋，調整利益均衡問題等，而不易協調，上訴人亦直承其四兄弟無法處理。
      矧系爭一一八八地號地形南側較窄，雖為梯形，似成三角而畸零，價值因臨路
      反高，尤須補償他共有人，在目前尚屬鄉下僻靜、人煙稀疏之系爭土地，兩造
      共有人自均不願分得，是甲案之不可採，可以想見，並有華聲企業發展鑑定顧
      問有限公司（以下簡稱華聲公司）之鑑定報告書可按（見該報告書第二頁）。
      至丑案亦有如是價值增減過大、拆除上訴人房屋之情形，為上訴人所不能接受
      。至寅案分割方法，則有價值增減非大，且補償關係明確，其中戊○○提供補
      償金十七萬六千二百七十五元、由丁○○提供三十一萬三千五百二十一元，依
      序被上訴人乙○、上訴人己○○、庚○○、丙○○、甲○，按五萬一千五百五
      十七元、二萬六千零二十元、五萬六千七百四十元、十七萬八千五百八十五元
      、十七萬六千八百九十四元（其補償方式如附表所示）。矧系爭一一八八地號
      ，由被上訴人及上訴人中之丁○○分得一部，此外並可保留上訴人之目前房屋
      使用現況、避免上訴人、被上訴人間偏倚失衡偏爭於系爭一一八六地號土地之
      現象，被上訴人在系爭一一八六地號標示Ｃ部分之土地亦達０．一０九九公頃
      ，在系爭一一八八地號標示Ａ部分之土地亦有達０．０四一三公頃之土地，土
      地面積均大，而兩造間土地價差相對於其他方案，增減又較洽當、相當，財力
      並易由兩造負擔，自較妥適於兩造。（此亦有上開華聲公司之鑑定報告書第四
      頁、第八頁以下至第二十四頁可參）。
（六）至系爭二筆土地均有訴外人建屋占用，有原審及本院勘驗之現場圖可按，其土
      地亦均為被上訴人及上訴人庚○○等四人中之丁○○所分得，惟因本件兩造權
      源明確，所有權自均不受訴外人非法占用之影響，且訴求拆屋還地，亦不過度
      集中於被上訴人或上訴人庚○○等四人一方，勞逸平均，亦為寅案之所能預見
      ，而可採憑。
六、綜上所述，原審判決固非無見，惟關於於分割方法，未及詳查兩造於本院所提新
    方案，況補償金額龐大，為上訴人庚○○等四人所難以接受，且又拆除其等目前
    使用之房屋，並令彼四兄弟亦無法協調，相較於被上訴人之完全偏於系爭一一八
    六地號土地，則遜色甚多，自有未洽。上訴意旨指摘原判決不當，求予廢棄改判
    ，為有理由。自應由本院予以廢棄改判，如主文第二項、第三項所示。
七、又本件待證事實已臻明確，兩造其餘攻擊防禦方法及舉證，對判決之結果已不生
    影響，爰不一一詳為審酌，附此敘明。
據上論結，本件上訴為有理由，依民事訴訟法第四百五十條、第七十八條、第八十條
第一項第二款、第四百六十三條、第八十五條第一項前段、第三百八十五條第一項前
段，判決如主文。
中      華      民      國    八十九    年      十二    月    三十      日
                                    臺灣高等法院臺南分院民事第三庭
~B1審判長法官  林    輝    雄
~B2      法官  高    明    發
~B3      法官  莊    俊    華
右為正本係照原本作成。
如對本判決上訴，須於判決送達後二十日內向本院提出上訴狀，其未表明上訴理由者
，應於上訴後二十日內向本院提出上訴理由書。
中      華      民      國    九  十    年      一      月      三      日
~B法院書記官  侯    瑞    富
┌───────────────────────────────────┐
│附表：因分割所得土地較應有部分比例計算所得價值增加之共有人應補償金額：│
├──┬─────┬────────────┬─────────────┤
│編號│共有人姓名│應提出補償之金額（新台幣）  備註                    │
├──┼─────┼────────────┼─────────────┤
│ 一 │戊○○    │十七萬六千二百七十五元  │                          │
├──┼─────┼────────────┼─────────────┤
│ 一 │丁○○    │三十一萬三千五百二十一元│                          │
├──┼─────┼────────────┼─────────────┤
│因分割所得土地較應有部分比例計算所得價值減少之共有人應受補償金額：    │
├──┬─────┬────────────┬─────────────┤
│編號│共有人姓名│受補償金額（自戊○○受償）（自丁○○受償）          │
├──┼─────┼────────────┼─────────────┤
│ 一 │乙  ○    │一萬八千五百五十六元    │三萬三千零一元            │
├──┼─────┼────────────┼─────────────┤
│ 二 │己○○    │九千三百六十四元        │一萬六千六百五十六元      │
├──┼─────┼────────────┼─────────────┤
│ 三 │庚○○    │二萬零四百二十元        │三萬六千三百二十元        │
├──┼─────┼────────────┼─────────────┤
│ 四 │丙○○    │六萬四千二百七十二元    │十一萬四千三百一十三元    │
├──┼─────┼────────────┼─────────────┤
│ 一 │甲  ○    │六萬三千六百六十三元    │十一萬三千二百三十一元    │
└──┴─────┴────────────┴─────────────┘


司法院資訊處製作；財團法人民間司法改革基金會備份。
